【裁判字號】    95,上易,689
【裁判日期】    950926
【裁判案由】    損害賠償
【裁判全文】
臺灣高等法院民事判決                 95年度上易字第689號
上  訴  人  乙○○
被 上訴 人  甲○○
上列當事人間損害賠償事件，上訴人對於中華民國95年6月27日
臺灣士林地方法院95年度訴字第283號第一審判決提起上訴，本
院於95年9月12日言詞辯論終結，判決如下：
    主  文
原判決關於駁回上訴人下開第二項之訴部分及該部分假執行之聲
請暨訴訟費用（確定部分除外）之裁判均廢棄。
被上訴人應再給付上訴人新臺幣貳萬元。
其餘上訴駁回。
第一審（確定部分除外）及第二審訴訟費用由被上訴人負擔四十
八分之一，餘由上訴人負擔。
    事實及理由
一、上訴人起訴主張：被上訴人為訴外人大都會汽車客運股份有
    限公司（下稱大都會公司）營業用大客車司機，於民國93年
    6月14日下午1時20分許，駕駛大都會公司所有車號240-AB號
    營業大客車，沿台北市○○區○○路北往南方向行駛，途經
    行愛路與行忠路交岔路口時，行愛路北往南方向路口交通號
    誌為閃黃燈，行忠路西往東方向路口交通號誌為閃紅燈，被
    上訴人尚未進入上開交岔路口時，即已注意由上訴人騎乘車
    號ANK-480號重型機車自行忠路西往東方向行駛，竟仍貿然
    前行，致被上訴人所駕大客車車頭與上訴人所騎重型機車左
    側車身發生碰撞，上訴人人車倒地，受有胸部挫傷合併第2
    肋骨至第7肋骨骨折及右膝多處擦傷，被上訴人所涉業務過
    失傷害罪責，業經刑事法院判處拘役30日，如易科罰金以新
    台幣（下同）300元折算1日確定，爰依侵權行為之法則，求
    為命被上訴人應給付上訴人150萬元（即將來手術費用100萬
    元及精神慰撫金50萬元，經原審判決被上訴人應給付上訴人
    精神慰撫金3萬元，並駁回上訴人其餘之訴，被上訴人就其
    敗訴部分未聲明不服，已告確定。上訴人則就其敗訴之一部
    分提起上訴），並上訴聲明：(一)原判決關於駁回上訴人下開
    之訴部分廢棄。(二)被上訴人應再給付上訴人97萬元（即將來
    醫療費用50萬元及精神慰撫金47萬元）。
二、被上訴人則以：被上訴人所駕車輛行駛之行愛路為幹道，係
    上訴人騎乘機車行經上開交岔路口未讓被上訴人先行致發生
    本件車禍，被上訴人並無過失；縱認被上訴人有過失，上訴
    人亦與有重大過失。上訴人請求將來醫療費用50萬元部分，
    於法無據，上訴人請求再給付精神慰撫金47萬元亦屬無據等
    語，資為抗辯，並答辯聲明：上訴駁回。
三、上訴人主張被上訴人為大都會公司營業用大客車司機，於上
    開時地駕駛大都會公司所有車號240-AB號營業大客車，與伊
    騎乘之車號ANK-480號重型機車發生擦撞，致伊受有胸部挫
    傷合併第2肋骨至第7肋骨骨折及右膝多處擦傷，被上訴人所
    涉業務過失傷害罪責，業經刑事法院判處拘役30日，如易科
    罰金以300元折算1日確定等事實，業據提出診斷證明書及原
    法院94年度交易字第160號刑事判決為證（原審訴字卷13-17
    、21頁），且為被上訴人所不爭執，自堪信為真實。
四、上訴人另主張伊就本件車禍之發生並無過失，伊因本件車禍
    受傷遺有後遺症，將來尚需支出醫療費用50萬元，並請求再
    給付精神慰撫金47萬元云云，則為被上訴人所否認，並以前
    開情詞置辯，經查：
  (一)按車輛行至無號誌或號誌故障而無交通警察指揮之交岔路口
    ，支線道車應暫停讓幹線道車先行；汽車行駛時，駕駛人應
    注意車前狀況，並隨時採取必要之安全措施，道路交通安全
    規則第102條第1項第2款前段及第94條第3項分別定有明文。
    次按汽車駕駛人對於防止危險發生之相關交通法令之規定，
    業已遵守，並盡相當之注意義務，以防止危險發生，始可信
    賴他人亦能遵守交通規則並盡同等注意義務，若因此而發生
    交通事故，方得以信賴原則為由免除過失責任（最高法院84
    年台上字第5360號判例參照）。查本件肇事路段，行忠路東
    西向設有閃光紅燈號誌為支線道，行愛路南北向設有閃光黃
    燈號誌為幹線道，有台北市○○○○○道路交通事故現場圖
    及台北市車輛行車事故委員會93年8月18日北鑑審字第09330
    250400號函附之鑑定意見書可稽（本院卷頁、原審調字卷20
    -22頁），且參以該道路交通事故現場圖所示，行忠路為雙
    向4車道，路寬約有20.5公尺，而被上訴人所駕車輛最終停
    車位置右前車角與西北側路緣延伸線相距僅1.7公尺，亦即
    其車頭已即將通過行愛路與行忠路之交岔路口，復依被上訴
    人所駕車輛煞車痕長度研判，被上訴人並無超速行駛之情事
    ，被上訴人於刑事案件偵查中亦稱其車速僅時速20至30公里
    ，是並無證據足認上訴人所騎乘機車於被上訴人所駕車輛尚
    未進入行愛路與行忠路交岔路口時，即已先行進入行忠路與
    行愛路之交岔路口，揆諸前揭說明，上訴人行駛之車道為支
    線道，即應讓行駛於幹線道之被上訴人所駕車輛先行，上訴
    人騎乘機車行經前揭肇事路口，未暫停讓被上訴人所駕車輛
    先行，致發生本件車禍，上訴人就本件車禍之發生，自有過
    失，且本件車禍之肇事責任經送台北市車輛行車事故委員會
    及台北市車輛行車事故鑑定覆議委員會鑑定及覆議結果亦均
    認定支線道車未讓幹線道車先行，為肇事原因，有各該鑑定
    意見書及覆議意見書可稽（原審調字卷20-25頁），是上訴
    人就本件車禍之發生有支線道車未讓幹線道車先行之過失。
    另被上訴人所駕車輛雖行駛於幹線道，而行駛於支線道之上
    訴人所騎乘之機車應讓其先行，然被上訴人通過該交岔路口
    之際，並不因此即解免其所負有注意車前狀況，隨時採取必
    要之安全措施之義務。被上訴人於刑事案件偵查中自陳：其
    於進入行愛路與行忠路交岔路口前即已看見上訴人所騎機車
    等語（刑事93年度偵字第10728號卷(一)56頁），足認被上訴
    人於進入上開肇事路段前確有注意車前狀況，然以現場圖所
    示兩車碰撞之位置以觀，被上訴人所駕車輛之車頭已即將通
    過行愛路與行忠路之交岔路口，上訴人所駕車輛亦已進入該
    交岔路口之中心線，而行忠路路寬約20.5公尺，以被上訴人
    上開所自陳之時速20至30公里之速度，如被上訴人於通過行
    愛路與行忠路交岔路口之際仍持續注意上訴人所騎乘機車之
    動態，當有足夠之時間採取必要之安全措施，以避免本件車
    禍之發生，足徵被上訴人駕車行經上開交岔路口未持續注意
    車前狀況，並隨時採取必要之安全措施，致發生本件車禍，
    是被上訴人就本件車禍之發生亦與有過失，且揆諸首揭說明
    ，被上訴人既違反注意義務，自不得以信賴原則為由免除其
    過失責任；況被上訴人因此所涉業務過失傷害罪責，業經刑
    事法院判處拘役30日，如易科罰金以300元折算1日確定在案
    ，上開鑑定意見書及覆議意見書因未慮及此，而認被上訴人
    無肇事因素，並不可採。又本院斟酌兩造之上開過失情節，
    認上訴人應負五分之四之過失責任，被上訴人應負五分之一
    之過失責任，上訴人主張伊無過失云云，並不可採。
  (二)又按因故意或過失，不法侵害他人之權利者，負損害賠償責
    任；汽車、機車或其他非依軌道行駛之動力車輛，在使用中
    加損害於他人者，駕駛人應賠償因此所生之損害；不法侵害
    他人之身體、健康、名譽、自由、信用、隱私、貞操，或不
    法侵害其他人格法益而情節重大者，被害人雖非財產上之損
    害，亦得請求賠償相當之金額，民法第184條第1項前段、第
    191條之2前段及第195條第1項分別定有明文。查被上訴人就
    本件車禍之發生既有過失，且與上訴人所受上開傷害間有相
    當因果關係，上訴人自得依上開規定，請求被上訴人賠償其
    因此所受之損害。茲將上訴人所得請求賠償之金額，分述如
    下：
  (1)將來醫療費用50萬元部分：上訴人雖主張伊因本件車禍受傷
    遺有後遺症，西醫已無法治療，伊擬尋求中醫或氣功等另類
    療法，預估將來需支出醫療費用50萬元云云，惟為被上訴人
    所否認，而上訴人就此事實亦未能提出任何證據證明之（本
    院卷20-21頁），且參以上訴人因本件車禍所受左胸部挫傷
    合併左側第2至第5根肋骨骨折，經於93年6月14日至93年6月
    17日在國立台灣大學醫學院附設醫院住院治療後，目前骨折
    已癒合，亦有該院95年5月23日校附醫秘字第0950001811號
    函可稽（原審訴字卷31卷），可見上訴人所受傷勢並無再進
    行中醫治療之必要，況上訴人所擬進行之中醫或氣功等另類
    療法，亦非醫生建議，且上訴人亦無法證明其將來尚需支出
    醫療費用50萬元（本院卷20-21頁），是上訴人所為此部分
    之請求，洵屬無據。
  (2)精神慰撫金部分：查上訴人因本件車禍受有上開傷害，在精
    神及肉體上必感受莫大痛苦，則上訴人請求被上訴人賠償非
    財產上損害，自屬有據。本院斟酌被上訴人為國中畢業，在
    大都會公司任職將近3年，月薪3萬8,000元；而上訴人為大
    學畢業，在新光銀行擔任法務催收，月薪4萬6,000元，及上
    訴人所受傷害等一切情狀後，認上訴人請求非財產上之損害
    以25萬元為適當，逾此金額之請求，洵屬無據。又按損害之
    發生或擴大，被害人與有過失者，法院得減輕賠償金額，或
    免除之，民法第217條定有明文。查上訴人應負五分之四之
    過失責任，已如上述，是過失相抵後，上訴人得請求之金額
    為5萬元（250,000元×1/5=50,000元）。
五、綜上所述，上訴人依侵權行為之法則，請求被上訴人給付5
    萬元部分，自屬應予准許；至超過上開部分之請求，即屬不
    應准許。原審就上開應予准許部分，僅判命被上訴人應給付
    3萬元，而駁回上訴人逾此部分之請求及假執行之聲請，自
    有未合，上訴論旨指摘原判決此部分不當，請求被上訴人應
    再給付2萬元，為有理由，爰予廢棄改判如主文第2項所示。
    原審就上開不應准許部分，所為上訴人敗訴之判決，核無違
    誤，上訴論旨指摘原判決此部分為不當，求予廢棄改判，為
    無理由。
六、兩造其餘之攻擊或防禦方法及未經援用之證據，經本院斟酌
    後，認為均不足以影響本判決之結果，自無逐一詳予論駁之
    必要，併此敘明。
七、據上論結，本件上訴為一部有理由，一部無理由，依民事訴
    訟法第450條、第449條第1項、第79條，判決如主文。
中    華    民    國    95    年    9     月    26    日
                    民事第十三庭
                        審判長法  官  陳昆煇
                              法  官  李錦美
                              法  官  陳駿璧
正本係照原本作成。
兩造均不得上訴。
中    華    民    國    95    年    9     月    26    日
                              書記官  黃  愛


司法院資訊處製作；財團法人民間司法改革基金會備份。
